【裁判字號】    94,交聲,2009
【裁判日期】    950220
【裁判案由】    交管條例聲異
【裁判全文】
臺灣板橋地方法院交通事件裁定        94年度交聲字第2006號
原處分機關  交通部公路總局臺北區監理所板橋監理站
異  議  人
即受處分人  甲○○
上列異議人即受處分人因違反道路交通管理處罰條例案件，對於
交通部公路總局臺北區監理所板橋監理站於民國九十四年十一月
九日以板監裁字第裁四一－一ＡＡ六八四八七八號、第裁四一－
一ＡＡ六八四二七七號、第裁四一－一ＡＡ六八四０七八號、第
裁四一－一ＡＡ七三五０三七號所為之裁決處分（原舉發案號：
臺北巿政府交通局九十四年九月十四日北巿交停字第一ＡＡ六八
四八七八號、九十四年九月二十日北巿交停字第一ＡＡ六八四二
七七號、九十四年九月二十二日北巿交停字第一ＡＡ六八四０七
八號、九十四年九月二十八日北巿交停字第一ＡＡ七三五０三七
號），均聲明異議，本院裁定如下：
    主  文
異議均駁回。
    理  由
一、本件原處分意旨略以：異議人即受處分人甲○○所有之車牌
    號碼ＦＲＧ－七二五號重機車，於民國九十四年九月七日下
    午五時許、同年月十三日下午三時許、同年月十五日下午五
    時三十分許、同年月二十一日下午五時二十分許，在設有禁
    止停車標誌之臺北巿桃源街處停車，因駕駛人不在現場，經
    處罰機關即公路主管機關臺北巿停車管理處逕行拍照存證並
    連續製單舉發，乃依道路交通管理處罰條例第五十六條第一
    項第四款規定，連續四次裁處罰鍰各新臺幣（下同）六百元
    等語。
二、本件聲明異議意旨略以：異議人所有ＦＲＧ－七二五號機車
    於九十四年八月間故障迫停於臺北巿桃源街最高法院公告欄
    前之停車格內待修，因長期停放，不料被第三人牽移於格外
    之人行道，致生連續違規停車事件；然臺北巿停車管理處交
    通助理員全昌貴分別於九十四年九月七日、十三日、十五日
    、二十一日連續四次逕行舉發違規停車，未遵守該處之行政
    要求及依該處製作「逕行舉發違規停車標示聯」附註第二點
    規定張貼「逕行舉發違規停車標示聯」於異議人之機車上，
    未依該處內部行政規定踐行必要之程序，且違反行政程序法
    所定不得差別待遇原則及比例原則，顯然手續不備，不符程
    序正義原則，連續處罰部分應屬無效，爰請求撤銷原處分云
    云。
三、按汽車駕駛人停車時，在設有禁止停車標誌、標線之處所停
    車者，處六百元以上一千二百元以下罰鍰，道路交通管理處
    罰條例第五十六條第一項第四款定有明文。
四、經查：
  (一)本件異議人前將其所有之車牌號碼ＦＲＧ－七二五號重機車
    停放在設有禁止停車標誌之臺北巿桃源街人行道上，嗣遭臺
    北巿停車管理處交通助理員全昌貴先後於九十四年九月七日
    、同年月十三日、同年月十五日、同年月二十一日，因駕駛
    人即異議人不在場而連續四次當場拍照存證後逕行舉發，並
    經原處分機關交通部公路總局臺北區監理所板橋監理站各裁
    處罰鍰六百元等情，有該監理站九十四年十一月九日板監裁
    字第裁四一－一ＡＡ六八四八七八號、第裁四一－一ＡＡ六
    八四二七七號、第裁四一－一ＡＡ六八四０七八號、第裁四
    一－一ＡＡ七三五０三七號違反道路交通管理事件裁決書影
    本各一件、臺北巿政府交通局九十四年九月十四日北巿交停
    字第一ＡＡ六八四八七八號舉發違反道路交通管理事件通知
    單（下簡稱通知單）影本、九十四年九月二十日北巿交停字
    第一ＡＡ六八四二七七號通知單影本、九十四年九月二十二
    日北巿交停字第一ＡＡ六八四０七八號通知單影本、九十四
    年九月二十八日北巿交停字第一ＡＡ七三五０三七號通知單
    影本各一紙、採證照片四幀附卷可稽。依前開採證照片所示
    ，異議人所有之車牌號碼ＦＲＧ－七二五號重機車確停放在
    人行道上，該路段並設有人行道禁止停車之紅色圓形禁制標
    誌，是異議人確有在設有禁止停車標誌之處所違規停車行為
    至明。
  (二)至異議人指其所有之上揭車輛係遭第三人牽移至停車格外之
    人行道上云云；然在本件違規地點，除人行道緣石階下之路
    邊繪設有汽車停車格外，附近並未設置任何機車停車處，此
    觀諸前開採證照片即知；況該處已設有人行道禁止停車之標
    誌，業如前述，是衡諸常情，異議人本即無合法將上揭機車
    停放在本件違規地點附近之可能，更遑論豈有第三人會大費
    周章將該機車恣意移至本件違規地點之理；且異議人亦未就
    其車輛係何時以及如何遭第三人移置該處等節提出證據以供
    本院審認，則異議人所辯前情，尚屬無據，其確有前述違規
    行為，已堪認定。
  (三)按汽車駕駛人違規停車而駕駛人不在場，當場不能或不宜攔
    截製單舉發者，得對汽車所有人逕行舉發處罰；前項逕行舉
    發，應記明車輛牌照號碼、車型等可資辨明之資料，查明汽
    車所有人姓名或名稱、住址後，製單舉發處罰之，道路交通
    管理處罰條例第七條之二第一項第三款及第二項分別定有明
    文；此關於處罰機關得逕行舉發之規定，並未明訂以填製逕
    行舉發通知單為前提要件。而臺北巿停車管理處設計「逕行
    舉發違規停車標示聯」之主要目的，在告知執勤人員該違停
    車輛已於何時被告發，勿再重複舉發（二小時內），並附帶
    告知違規駕駛人是項違規事實，此有該處九十四年十二月二
    十三日北巿停四字第０九四四０五一三五００號函暨所附逕
    行舉發違規停車標示聯（已作廢）各一件在卷足憑；且該標
    示聯下方並附註「本項違規行為，另以『違反道路交通管理
    事件通知單』通知車主」一節，足見該標示聯僅屬告知違規
    人違規停車事實之觀念通知性質，其法定舉發方式尚需經過
    後續審核作業（包括告發之違規車號、違規日期、違規地點
    及違規時間等等）確認無誤後，始送達舉發違反道路交通管
    理事件通知單予違規人。是縱逕行舉發違規停車之執勤人員
    未在違規車輛上放置該標示聯，應仍屬處罰機關內部資料如
    何使用之作業程序問題，而與上揭法定舉發方式無涉。從而
    ，於違規車輛上放置前述逕行舉發違規停車標示聯一舉，既
    僅係處罰機關在內部作業上為避免短時間內重複舉發所採取
    之措施，附帶具有通知違規人儘速排除違規狀態之用意，本
    非處罰異議人違規停車之行政行為對外發生效力之必備要件
    ，縱疏未放置，亦不影響該行政行為之效力，是異議人逕指
    本件交通助理員未放置前述逕行舉發違規停車標示聯，已違
    反行政程序法所定之平等原則，本件舉發應屬無效云云，不
    無誤會。況該舉發違規停車標示聯亦可能由於外力因素介入
    而遺失，例如遭風吹走、被不明人士蓄意抽走等情形，自難
    逕以異議人未收到該標示聯為由，即指本件逕行舉發程序有
    何於法不合之處。
五、綜上所述，本件異議人分別於九十四年九月七日、同年月十
    三日、同年月十五日以及同年月二十一日，確有在設有禁止
    停車標誌處所停車之違規行為至明。原處分機關據以援引前
    開規定，對異議人上揭四次違規行為，各裁處罰鍰六百元，
    依照上開說明，並無不合，均應予維持。本件異議為無理由
    ，皆應予駁回。
六、依道路交通案件處理辦法第十九條，裁定如主文。
中    華    民    國    95    年    2     月    20    日
                  交通法庭  法  官  王  瑜  玲
上列正本證明與原本無異。
如不服本裁定，應於裁定送達後5日內向本院提出抗告狀。
中    華    民    國    95    年    2     月    21    日
                            書記官  黃  頌  棻


司法院資訊處製作；財團法人民間司法改革基金會備份。
